【裁判字號】    89,易,3699
【裁判日期】    891218
【裁判案由】    傷害
【裁判全文】
臺灣板橋地方法院刑事判決                        八十九年度易字第三六九九號
    公  訴  人  臺灣板橋地方法院檢察署檢察官
    被      告  甲○○
                丙○○
    右二人共同
    選任辯護人  吳東一
    被      告  乙○○
右列被告因傷害案件，經檢察官提起公訴（八十九年度偵字第一五八０三號），本院
判決如左：
    主  文
甲○○共同連續傷害人之身體，處有期徒刑參月，如易科罰金，以佰元折算壹日。
鋼筆壹支沒收。
丙○○、乙○○共同傷害人之身體，分別處拘役伍拾日、參拾日，如易科罰金，均以
佰元折算壹日。
    事  實
一、甲○○與己○○係親戚兼鄰居，素來不睦，民國（下同）八十九年六月三十日晚
    上六時（起訴書誤載為八時）許，甲○○與己○○在台北縣板橋市民生公園偶遇
    ，詎甲○○竟基於普通傷害人身體之故意，以其所有，隨身攜帶之鋼筆刺向己○○，致己○○受有左耳下創傷併紅腫（三乘一．五公分）、左手腕挫傷併腫脹（
    二乘一．五公分）、左背挫裂傷（八乘０．四公分、五乘０．二公分及六乘０．
    二公分）之傷害。嗣己○○返家後將上情告知其子庚○○，庚○○憤而至台北縣
    板橋市○○路○段正隆巷六十號（起訴書誤為六十四號之二）甲○○住處門口，
    欲質問甲○○，甲○○即與其妻丙○○共同基於普通傷害人身體之犯意聯絡，由
    甲○○持不知何人所有，釘有鐵釘之木棍、丙○○持不知何人所有之木棍欲共同
    毆打庚○○，庚○○則欲舉手抵擋之，甲○○之子乙○○聞聲前來，原欲勸阻雙
    方，惟見雙方衝突甚烈，竟與其父母甲○○、丙○○共同基於普通傷害人身體之
    犯意，以雙手抓住庚○○之雙手，由其父母甲○○、丙○○分持前開棍棒毆打庚○○，致庚○○受有左手食指指骨骨折、右手食指二處針狀刺傷顯著腫脹（四乘
    二．五公分）、右後背割裂傷（二．五乘０．四公分）及刺傷二處之傷害。
二、案經己○○、庚○○訴請臺灣板橋地方法院檢察署檢察官偵查起訴。
    理  由
一、訊據被告甲○○、丙○○均矢口否認右揭犯行，被告甲○○辯稱：伊於八十九年
    六月三十日下午六時許，獨自在板橋民生公園東側靜坐休息，正欲返家時，告訴
    人己○○帶領另一男子無故靠近，己○○突然故意用腳重踩伊之右腳，致伊疼痛
    難奈，因八十七年九月間己○○曾至伊住處持鐵鎚、木棍等物毆打伊，致伊受到
    嚴重骨折，己○○並經法院判刑確定，伊憶及過往即心生畏懼，始本能的自上衣
    口袋中取出隨身使用之鋼筆，予以揮擋防衛，該二人見狀始行離去，至有無傷到
    己○○，伊亦不知，縱有傷到，亦屬正當防衛云云。被告甲○○、丙○○均辯稱
    ：己○○之子庚○○於同日晚上八時許，以其父與甲○○於傍晚發生糾紛為由，
    持長形鐵棍或木棍（伊等不清楚），無故侵入伊等家中庭院，先以前開棍棒將盆
    栽打落、機車打倒、擋風玻璃打破，再敲擊金鼎、敲打鋁門、紗窗。當時甲○○
    正上樓準備洗澡，雖聽見樓下有吵雜聲，但未立即下樓查看，庚○○更在該處大
    罵三字經，並出言恐嚇，嗣警員來處理後，事態始未擴大，伊二人均為七十高齡
    之老人，心中極為害怕，怎可能持棍毆打庚○○云云。被告乙○○辯稱：伊住在
    父母親住宅後面，見此情狀，為保護父母，乃徒手將庚○○拉開，以排除現時不
    法之侵害云云。惟查：
  (一)右揭被告甲○○傷害己○○之事實，業據告訴人己○○指訴歷歷。按己○○係受
    有左耳下創傷併紅腫（三乘一．五公分）、左手腕挫傷併腫脹（二乘一．五公分
    ）、左背挫裂傷（八乘０．四公分、五乘０．二公分及六乘０．二公分）等多處
    傷害，有驗傷診斷書一紙在卷可稽。若果如被告甲○○所辯，伊昔日曾為己○○
    嚴重毆傷，見到己○○即心生畏懼，因己○○踩其右腳，始持鋼筆自衛云云，則
    伊見己○○即懼怕，縱己○○踩其右腳，伊為自衛，亦應持鋼筆揮擋一下即儘速
    逃離，豈有持鋼筆刺己○○多下，致己○○受有前揭多處傷害，故被告甲○○顯
    係基於傷害之故意持鋼筆刺己○○，告訴人己○○之指訴應非虛偽，被告甲○○
    所辯基於自衛云云，殊難採信。
  (二)右揭被告甲○○、丙○○、乙○○共同傷害庚○○之事實，業據告訴人庚○○指
    訴歷歷，核與證人辛○○、丁○○所證相符，並有驗傷診斷書一紙在卷可稽。雖
    證人高寶珠於偵查中證稱，己○○有拿一支棍子，我沒看到甲○○、丙○○拿棍
    子，惟渠與證人戊○○於偵查中所證，雙方均無棍子，只有拉開及爭吵等語，不
    相符合，所證是否為實已有可疑。且按庚○○係受有右手食指二處針狀刺傷顯著
    腫脹（四乘二．五公分）、右後背割裂傷（二．五乘０．四公分）及刺傷二處之
    傷害，前開傷勢應甚明顯，且非庚○○自已不慎可致，渠亦無可能自殘致背部受
    有割裂傷，是高寶珠於本院審理時改證稱：我當天有看到庚○○拿一根棍子要打
    丙○○，己○○說那是你叔祖父、叔祖母，你不可以打他們，後來丙○○兒子下
    來，將他們拉開，我當時沒有看到庚○○受傷云云，與事實不符，顯難採信。再
    告訴人庚○○指稱：我到甲○○住處找甲○○理論，我姨丈丁○○叫我上來，但
    我仍站在原地。過約一分鐘後乙○○與他的妹婿朝我這邊走來，同時甲○○、丙○○二人各持木棍也跟著從房內衝出來，並立刻攻擊我，乙○○與其妹婿隨即勸
    阻，但丙○○說「那有拉自己人的道理。」，之後甲○○、丙○○各持木棍攻擊
    我，我用雙手抵擋，此時在旁之乙○○隨即以雙手捉住我的雙手，使我無法抵抗
    ，致我無法有效抵抗而受傷等語（節錄自庚○○之追加告訴狀），核與證人辛○○於偵查中證稱：當時我弟庚○○因我父親耳朵被甲○○刺傷，去找甲○○理論
    ，後來我姨丈丁○○聞聲下來，乙○○也來了，後來甲○○、丙○○各持一根棍
    子要打我弟，我姨丈及乙○○就把他們拉開，這時甲○○、丙○○又要打我弟，
    我弟一手抓住一根棍子，後來乙○○由我弟前面抓住我弟雙手，甲○○把棍子抽
    走時，又拿釘鐵釘的棍子打我弟，我弟雖有以棍子抵抗，但仍造成手部及肩膀受
    傷等語相符。足認被告乙○○固原係上前勸架，惟伊明知其父母持棍棒欲行毆打
    庚○○，若抓住庚○○雙手，阻止庚○○抵抗，必致庚○○受傷，仍上前抓住庚○○雙手，致庚○○無法有抵抗而被打傷，被告乙○○所為，自與其父母甲○○
    、丙○○有犯意聯絡、行為分擔。綜上所述，被告三人所辯，顯係卸責之詞，其
    犯行事證明確，洵堪認定。
二、核被告三人所為係犯刑法第二百七十七條第一項傷害罪名。三人就傷害庚○○之
    犯行，有犯意聯絡、行為分擔，為共同正犯。被告甲○○所為二次傷害犯行，時
    間緊接，所犯罪名相同，顯係出於概括之犯意為之，為連續犯，爰依刑法第五十
    六條之規定以一罪論，並加重其刑。爰審酌被告犯罪之動機、目的、手段，犯罪
    時所受之刺激及其品性、生活狀況、智識程度、告訴人所受傷害程度及犯罪後態
    度等一切情狀，分別量處如主文所示之刑，並均諭知易科罰金之折算標準。被告
    甲○○所有，供犯罪用之鋼筆一支，雖未扣案，然無證據足認其已滅失，仍依法
    沒收。
據上論斷，應依刑事訴訟法第二百九十九條第一項前，刑法第二十八條、第五十六條
、第二百七十七條第一項、第四十一條、第三十八條第一項第二款，罰金罰鍰提高標
準條例第一條前段、第二條，判決如主文。
本案經檢察官伍逸康到庭執行職務
中      華      民      國    八十九    年     十二     月     十八     日
                                      台灣板橋地方法院刑事第四庭
                                          法  官  王  敏  慧
右正本證明與原本無異
如不服本判決應於送達後十日內向本院提出上訴狀
                                          書記官  廖  美  紅
中      華      民      國    八十九    年     十二     月    二十二    日
附錄本案論罪科刑法條全文：
刑法第二百七十七條
傷害人之身體或健康者，處三年以下有期徒刑，拘役或一千元以下罰金。
犯前項之罪，因而致人於死者，處無期徒或七年以上有期徒刑；致重傷者，處三年以
上十年以下有期徒刑。


司法院資訊處製作；財團法人民間司法改革基金會備份。
